臺灣桃園地方法院刑事判決
109年度訴字第1057號
                                     109年度訴字第1255號
公  訴  人  臺灣桃園地方檢察署檢察官  
被      告  蔡清晏


選任辯護人  詹以勤律師
上列被告因違反毒品危害防制條例等案件，經檢察官提起公訴（
109年度偵字第17610號、109年度偵字第20735號）及追加起訴(1
10年度蒞追字第1號)，本院判決如下：
    主  文
蔡清晏共同運輸第二級毒品，處有期徒刑壹年陸月，緩刑肆年，
並應自本判決確定之日起壹年內，向公庫支付新臺幣拾萬元。扣
案含第二級毒品麥角二乙胺(LSD)成分之郵票伍張均沒收銷燬；
筆記型電腦壹台(扣押編號A02)沒收。
蔡清晏其餘被訴部分無罪。
    事  實
一、蔡清晏明知麥角二乙胺(簡稱LSD)係毒品危害防制條例第2條
    第2項第2款所規定之第二級毒品，亦屬行政院依懲治走私條例
    授權公告所列之管制進出口物品，不得私運進口，竟為供自己
    施用，與真實身分不詳之成年網路賣家共同基於運輸第二級
    毒品、私運管制物品進口之犯意聯絡，由蔡清晏於民國109年
    1月底，在桃園市○○區○○○○000號大學宿舍502房內，以其筆
    記型電腦連接網路設備，在暗網「dutchdrugz」網站向上述
    賣家以新臺幣(下同)1,200元之價格購買含LSD成分之毒郵票
    5張，並指定其上開居所處為收件地址，該賣家即利用不知情
    之郵遞人員以國際航空快遞貨物之方式，將蔡清晏所購買之
    毒郵票，交由該不知情之郵遞人員以航空運輸起運之。隨即
    於同年2月14日，運抵臺灣桃園國際機場，並由財政部關務署
    臺北關人員，發現前開貨物經過X光機時影像有異，經警開箱
    查驗，扣得含LSD成分之毒郵票5張，始循線查獲上情，並扣
    得上開筆記型電腦1台。
二、案經法務部調查局航業調查處基隆調查站報請臺灣桃園地方
    檢察署檢察官偵查起訴。
    理  由
壹、有罪部分
一、按被告以外之人於審判外之言詞或書面陳述，除法律有規定
    者外，不得作為證據。惟被告以外之人於審判外之陳述，經
    當事人於審判程序同意作為證據，法院審酌該言詞陳述或書
    面陳述作成時之情況，認為適當者，亦得為證據。當事人、
    代理人或辯護人於法院調查證據時，知有第159 條第1 項不
    得為證據之情形，而未於言詞辯論終結前聲明異議者，視為
    有前項之同意，刑事訴訟法第159 條第1 項、第159 條之5
    分別定有明文。查卷附據以嚴格證明被告犯罪事實有無之屬
    傳聞證據之證據能力，當事人及辯護人於本院審判中均不爭
    執其證據能力，本院審酌各該證據查無有何違反法定程序取
    得之情形，亦無顯有不可信與不得作為證據等情，因認為適
    當，故均有證據能力，另非供述證據部分，亦無證據可認係
    公務員基於違法之方式所取得或有偽造、變造之情事，復與
    本案之待證事實具有關聯性，同認有證據能力。
二、訊據被告對於上述事實，於警詢、偵查及本院審理中均坦承
    不諱(見他字卷第21頁至第26頁、第37頁至第38頁、本院訴
    字第1057號卷第218頁)，扣案毒郵票5張之運輸、查獲之過
    程，以及其經送鑑定之結果，呈第二級毒品麥角二乙胺(LSD
    )陽性反應等情，並有財政部關務署臺北關函及所附扣押貨物
    收據及搜索筆錄(見偵字第17610號卷第15頁)、搜索扣押筆錄及
    扣押物品目錄表(見偵字第17610號卷第21頁；第25頁)、法務
    部調查局109年2月25日調科壹字第10923202210號鑑定書（
    見偵字17610號第43頁）可佐，以及扣案之毒郵票5張及筆記
    型電腦1台可證，足認被告之任意性自白與事實相符。綜上
    ，本件事證明確，被告犯行堪以認定，應依法論科。
三、論罪科刑
  ㈠新舊法比較：被告於行為後，毒品危害防制條例第4 條第2 
    項及第17條第2項、第3項規定已於109 年1 月15日修正公布
    ，並自公布後6 個月即同年7 月15日施行。按行為後法律有
    變更者，適用行為時之法律。但行為後之法律有利於行為人
    者，適用最有利於行為人之法律，刑法第2 條第1 項定有明
    文。再按刑法第2 條第1 項之規定，係規範行為後法律變更
    所生新舊法律比較適用之準據法。所謂行為後法律有變更者
    ，包括構成要件之變更而有擴張或限縮，或法定刑度之變更
    。行為後法律有無變更，端視所適用處罰之成罪或科刑條件
    之實質內容，修正前後法律所定要件有無不同而斷。新舊法
    條文之內容有所修正，除其修正係無關乎要件內容之不同或
    處罰之輕重，而僅為文字、文義之修正或原有實務見解、法
    理之明文化，或僅條次之移列等無關有利或不利於行為人，
    非屬該條所指之法律有變更者，可毋庸依該規定為新舊法之
    比較，而應依一般法律適用原則，適用裁判時法外，即應適
    用刑法第2 條第1 項之規定，為「從舊從輕」之比較。又法
    律變更之比較適用原則，於比較時應就罪刑有關之共犯、未
    遂犯、想像競合犯、牽連犯、連續犯、結合犯，以及累犯加
    重、自首減輕暨其他法定加減原因（如身分加減）與加減例
    等一切情形，綜其全部罪刑之結果而為比較，不能割裂分別
    適用有利益之條文（最高法院104 年度台上字第2545號判決
    意旨參照）。查毒品危害防制條例第4條第2項原規定「製造
    、運輸、販賣第二級毒品者，處無期徒刑或7年以上有期徒
    刑，得併科新臺幣1 千萬元以下罰金。」修正後規定「製造
    、運輸、販賣第二級毒品者，處無期徒刑或10年以上有期徒
    刑，得併科新臺幣1 千5 百萬元以下罰金。」修正後之規定
    提高有期徒刑最低度及罰金刑最高度，未較有利於被告；修
    正前同條例第17條第2 項原規定「犯第4 條至第8 條之罪於
    偵查及審判中均自白者，減輕其刑」，修正後之條文則為「
    犯第4 條至第8 條之罪於偵查及歷次審判中均自白者，減輕
    其刑」，核其立法理由，係考量原立法之目的，在使前述毒
    品案件之刑事訴訟程序儘早確定，是以被告於歷次審判中均
    自白犯罪者，始足當之，而所謂歷次審判中均自白，係指歷
    次事實審審級（包括更審、再審或非常上訴後之更為審判程
    序），且於各該審級中，於法官宣示最後言詞辯論終結時，
    被告為自白之陳述而言。經比較修正前後之法律，新法對於
    減輕其刑之要求較為嚴格，是以被告行為時即修正前之毒品
    危害防制條例第17條第2 項對被告較為有利，但就本案而言
    ，被告始終自白犯罪，故適用上無實質差別；同條例第17條
    修正後增列第3 項規定「被告因供自己施用而犯第4 條之運
    輸毒品罪，且情節輕微者，得減輕其刑。」被告所為運輸第
    二級毒品犯行，係為供自己施用而為之，且數量甚少而情節
    輕微，應有同條例第17條第3 項減刑規定之適用（詳下述）
    ，而無期徒刑減輕者，為20年以下15年以上有期徒刑，有期
    徒刑、罰金減輕者，減輕其刑至2分之1 ，刑法第65條第2 
    項、第66條前段分別定有明文。經綜合比較結果，以修正後
    毒品危害防制條例第4條第2項、第17條第2項、第3 項規定
    ，對本案被告較為有利。從而，經比較新舊法之結果，應整
    體適用修正後之毒品危害防制條例規定處斷(臺灣高等法院1
    10年度上訴字第3365號刑事判決亦同此意旨)。  
  ㈡按LSD 係我國毒品危害防制條例所公告之第二級毒品，亦係
    懲治走私條例第2 條第3 項公告之管制進出口物品，非經許
    可不得運輸、進口。查本件毒品自境外搭機起運進入我國境
    內，入境後經攔檢發現而查獲，故本案運輸及走私行為均已
    既遂。是核被告所為，係犯毒品危害防制條例第4條第2項之
    運輸第二級毒品罪及懲治走私條例第2條第1項之私運管制物
    品進口罪。被告就其所犯運輸第二級毒品及私運管制物品進
    口罪間，與上述網路賣家具犯意聯絡及行為分擔，應論以共
    同正犯，公訴意旨雖漏論及此，然此部分事實業經記載於起
    訴書犯罪事實欄，且與被告之犯罪行為為同一社會事實，本
    院自得予以審理並論述如上。又被告利用不知情之郵務人員
    寄送毒郵票至我國，為間接正犯。被告以一運輸行為同時觸
    犯運輸第二級毒品及私運管制物品進口等罪，為想像競合犯
    ，應依刑法第55條規定，從法定刑較重之運輸第二級毒品罪
    論處。
  ㈢按犯毒品危害防制條例第4 條至第8 條之罪於偵查及歷次審
    判中均自白者，減輕其刑；被告因供自己施用而犯第四條之
    運輸毒品罪，且情節輕微者，得減輕其刑，毒品危害防制條
    例第17條第2條、第3條定有明文，被告對於上述犯罪事實，
    於警詢、偵查及本院審理中均自白，已如前所述，自應依毒
    品危害防制條例第17條第2項之規定減輕其刑。又被告供稱
    其運輸本件扣案之毒郵票進口，係供自己施用，復查無被告
    有意將該等「毒郵票」轉讓他人或販售牟利之證據，所輸入
    之「毒郵票」數量僅5張，數量甚微，堪認其所犯共同運輸
    第二級毒品入境之犯行，係為自己施用之目的，且情節尚屬
    輕微，符合毒品危害防制條例第17條第3項之減刑要件，爰
    依該條項規定，減輕其刑。又按犯罪之情狀顯可憫恕，認科
    以最低度刑仍嫌過重者，得酌量減輕其刑，刑法第59條定有
    明文。此所謂最低度刑，固包括法定最低本刑；惟遇有其他
    法定減輕之事由者，則應係指適用其他法定減輕事由減輕其
    刑後之最低度刑而言。次按修正後毒品危害防制條例第4條
    第2項運輸第二級毒品罪之法定最低刑度為10年以上有期徒
    刑，處罰甚重，然其態樣非可一概而論，且其原因動機不一
    ，犯罪情節未必盡同，所造成危害社會之程度亦非可等量齊
    觀，倘依其情狀，處以相當之有期徒刑即足以懲儆，並可達
    防衛社會之目的者，自非不可依客觀之犯行與主觀之惡性二
    者加以考量其情狀，是否有可憫恕之處，適用刑法第59條之
    規定酌量減輕其刑，期使個案裁判之量刑能斟酌至當，符合
    比例原則。查被告以前揭方式，自國外訂購含有第二級共同
    LSD成分之毒郵票入境，固屬不當，應予非難，惟被告於查
    獲後始終坦承犯行，態度甚佳，參酌被告運輸入境之毒郵票
    數量甚微，又係供自己施用，業如前述，顯與一般販毒或運
    毒集團之犯罪情節不同，均係因一時失慮而觸法，所顯現之
    反社會人格均非嚴重，經審慎斟酌前揭各情，認被告所犯運
    輸第二級毒品罪，依毒品危害防制條例第17條第2項、第3項
    之規定，減輕其刑，並均科以法定最低度刑，仍有情輕法重
    ，在客觀上顯有情堪憫恕，足以引起一般人同情之情形，爰
    依刑法第59條之規定，再酌量減輕其刑，並遞減之。
　㈣爰審酌被告明知LSD 並非得任意運輸進口之違禁物，竟無視
    國家杜絕毒品犯罪之禁令及毒品對於身體健康之戕害，仍私
    運毒郵票至我國國內，所為實應非難，然被告前無刑案前科
    ，素行良好，有臺灣高等法院被告前案紀錄表可查，且被告
    於本案警詢、偵訊、審理中均坦承犯行，犯後態度良好，其
    運輸毒品之數量甚微，犯罪動機係為供給施用等情，以及上
    開毒郵票尚未經被告施用或散布即遭查獲，未生嚴重實害等
    情，兼衡被告現為大學在學學生之智識程度及生活狀況等一
    切情狀，量處如主文所示之刑。再查，被告前均未曾受有期
    徒刑以上刑之宣告，此有臺灣高等法院被告前案紀錄表在卷
    可參，本院審酌被告一時失慮，致蹈刑章，經此偵審程序及
    刑罰之宣告後，當已知所警惕，而得改過遷善，又有正常就
    學之情形，有在學證明在卷可查(見本院訴字第1057號卷第6
    7頁)，認被告經此次程序後有悔改進入正途之機會，且因緩
    刑制度設計上尚搭配有緩刑撤銷事由，故倘被告於緩刑期間
    內有再犯他罪或違反緩刑負擔等情形，緩刑宣告將有受撤銷
    之虞，而此緩刑撤銷之警告效果亦足促使被告反省並謹慎行
    動。承此，本院因認被告所宣告之刑，均以暫不執行為當，
    爰依刑法第74條第1 項第1 款規定，併予宣告緩刑4年，又
    為促使被告日後更加注意行為規範，勿再犯同性質之犯行，
    期能從中記取教訓，時時警惕，避免再度犯罪，爰依刑法第
    74條第2項第4款規定，命被告應自本案判決確定之日起1年
    內，向公庫支付10萬元。若被告不履行前揭緩刑所附條件或
    再犯他罪，且情節重大，足認原宣告之緩刑難收其預期效果
    ，而有執行刑罰之必要者，依刑法第75條之1第1項第4款規
    定，得撤銷其緩刑宣告，併此敘明。
四、沒收
  ㈠按查獲之第一、二級毒品及專供製造或施用第一、二級毒品
    之器具，不問屬於犯人與否，均沒收銷燬之，毒品危害防制
    條例第18條第1 項前段定有明文。查扣案之毒郵票5張，檢
    出第二級毒品LSD成分，已如前述，自應依毒品危害防制條
    例第18條第1 項前段規定宣告沒收銷燬。
  ㈡按犯毒品危害防制條例第4 條至第9 條、第12條、第13條或
    第14條第1 項、第2 項之罪者，其供犯罪所用之物，不問屬
    於犯罪行為人與否，均沒收之，毒品危害防制條例第19條第
    1 項定有明文。扣案之筆記型電腦1台(編號A02)，被告自承
    係其上網購買、運輸本件毒郵票所用之物(見他字卷第25頁)
    ，自應依毒品危害防制條例第19條第1 項規定宣告沒收。其
    餘扣案物品，查無與本案有直接關聯，且非違禁物，爰不予
    宣告沒收，併此敘明。
貳、無罪部分
一、公訴意旨略以：被告明知相思樹樹皮含有二甲基色胺成分（
    Dimethyl tryptamine，縮寫為DMT，以下簡稱DMT），為我
    國毒品危害防制條例第2條第2項第2款所公告列管之第二級
    毒品，依法不得持有，竟基於持有第二級毒品DMT之犯意，
    於民國109年3月下旬某日，利用電腦網路設備連結至蝦皮拍
    賣網路購物平台（以下簡稱蝦皮網站）向不詳買家訂購內含
    DMT成分之相思樹皮1包（淨重300.05公克，驗餘淨重296.76
    公克），於同年4月8日收受該相思樹皮1包而持有之，嗣因
    法務部調查局航業調查處基隆調查站於同年月13日持本院開
    立之搜索票至被告前述居所執行搜索而查獲，並扣得上開相
    思樹皮1包，因認被告涉犯修正前毒品危害防制條例第11條
    第2項之持有第二級毒品罪嫌等語。
二、按犯罪事實應依證據認定之，無證據不得認定犯罪事實；又
    不能證明被告犯罪，應諭知無罪之判決，刑事訴訟法第154
    條第2項、第301條第1項分別定有明文。次按認定不利於被
    告之事實，須依積極證據，苟積極證據不足為不利於被告事
    實之認定時，即應為有利於被告之認定，更不必有何有利之
    證據；又事實之認定，應憑證據，如未能發現相當證據，或
    證據不足以證明，自不能以推測或擬制之方法，以為裁判基
    礎；而刑事訴訟法上所謂認定犯罪事實之積極證據，係指適
    合於被告犯罪事實之認定之積極證據而言，雖不以直接證據
    為限，間接證據亦包括在內；然而無論直接或間接證據，其
    為訴訟上之證明，須於通常一般之人均不致有所懷疑，而得
    確信其為真實之程度者，始得據為有罪之認定，倘其證明尚
    未達到此一程度，而有合理之懷疑存在時，致使無從形成有
    罪之確信，根據「罪證有疑，利於被告」之證據法則，即不
    得遽為不利被告之認定（最高法院30年上字第816號、29年
    上字第3105號、40年台上字第86號、76年台上字第4986號判
    例意旨參照）。再檢察官就被告犯罪事實，應負舉證責任，
    並指出證明之方法，此為刑事訴訟法第161條第1項所明定。
    因此，檢察官對於起訴之犯罪事實，應負提出證據及說服之
    實質舉證責任。其所提出之證據，不足為被告有罪之積極證
    明，或其指出證明之方法，無從說服法院以形成被告有罪之
    心證，基於無罪推定之原則，自應為被告無罪判決之諭知。
三、公訴意旨認為被告涉犯上開罪嫌，無非係以被告不利於己之
    供述、法務部調查局航業調查處基隆調查站搜索扣押筆錄及
    扣押物品目錄表、法務部調查局中華民國109年4月30日調科
    壹字第10923204110號鑑定書等，為主要論據。
四、訊據被告固坦承持有上開相思樹皮1包等情，惟堅詞否認持
    有第二級毒品犯行，其辯詞及辯護人之辯護意旨略以：相思
    樹皮(葉)如尚未經溶劑萃取提煉毒品之步驟，仍應視為天然
    物質，不應視為毒品或管制藥品等語。
五、經查，扣案之相思樹皮1包，業經被告自承為其所持有在案(
    見他字卷第25頁)，經送鑑定之結果，含有第二級毒品二甲
    基色胺成分（Dimethyl tryptamine，縮寫為DMT，以下簡稱
    DMT），有務部調查局中華民國109年4月30日調科壹字第109
    23204110號鑑定書可查(見偵字第17610號卷第47頁)。然經
    檢視該扣案之相思樹皮，呈現樹皮之天然原狀，有扣案物品
    照片可查(見本院訴字第1057號卷第95頁)，上開鑑定書亦稱
    該相思樹皮為「乾燥植物檢品」(見偵字第17610號卷第47頁
    )。經本院函詢法務部調查局該物品之性質，該局以110年9
    月15日調科壹字第11003300160號函回覆以：「相思樹皮(葉
    )如尚未經溶劑萃取提煉毒品之步驟，仍應視為天然物質，
    不應視為毒品或管制藥品」等語(見本院訴字第1057號卷第1
    65頁)。是本案扣案之相思樹皮1包，僅為乾燥植物階段，以
    外觀檢視並未經溶劑萃取提煉毒品之步驟，是否應視為毒品
    或管制藥品，自有可疑，公訴意旨認為被告持有上開相思樹
    皮，即為持有第二級毒品，尚嫌速斷。
六、綜上所述，本件公訴人所提出之上開證據及所指證明之方法
    ，均無從說服本院形成被告持有扣案之相思樹皮即為持有第
    二級毒品之心證，基於無罪推定之原則，本件既不能證明被
    告此部分犯罪，揆諸前揭說明，自應為被告此部分無罪之諭
    知。
據上論斷，應依刑事訴訟法第299條第1項前段、、第301條第1項
判決如主文。
本案經檢察官黃翎樵提起公訴，檢察官陳建勳追加起訴，檢察官
李信龍到庭執行職務。
中    華    民    國   111    年    5     月    27    日
　　　　　　　　　 刑事第九庭    審判長法  官   陳品潔
　　　　　　　　　　　　　　　　       法  官   蔣彥威
　　　　　　　　　　　　　　　　　　　 法  官   王鐵雄
以上正本證明與原本無異。
如不服本判決應於收受判決後20日內向本院提出上訴書狀，並應
敘述具體理由。其未敘述上訴理由者，應於上訴期間屆滿後20日
內向本院補提理由書(均須按他造當事人之人數附繕本)「切勿逕
送上級法院」。 
　　　　　　　　　　　　　　　          書記官　韓宜妏
中　　華　　民　　國　　111 　年　　5 　　月　　27　　日
附錄論罪科刑法條
毒品危害防制條例第4條
製造、運輸、販賣第一級毒品者，處死刑或無期徒刑；處無期徒
刑者，得併科新臺幣 3 千萬元以下罰金。
製造、運輸、販賣第二級毒品者，處無期徒刑或 10 年以上有期
徒刑，得併科新臺幣 1 千 5 百萬元以下罰金。
製造、運輸、販賣第三級毒品者，處 7 年以上有期徒刑，得併
科新臺幣 1 千萬元以下罰金。
製造、運輸、販賣第四級毒品者，處 5 年以上 12 年以下有期
徒刑，得併科新臺幣 5 百萬元以下罰金。
製造、運輸、販賣專供製造或施用毒品之器具者，處 1 年以上
7 年以下有期徒刑，得併科新臺幣 1 百 50 萬元以下罰金。
前五項之未遂犯罰之。

懲治走私條例第2條
私運管制物品進口、出口者，處 7 年以下有期徒刑，得併科新
臺幣 3 百萬元以下罰金。
前項之未遂犯罰之。
第 1 項之管制物品，由行政院依下列各款規定公告其管制品項
及管制方式：
一、為防止犯罪必要，禁止易供或常供犯罪使用之特定器物進口
    、出口。
二、為維護金融秩序或交易安全必要，禁止偽造、變造之各種貨
    幣及有價證券進口、出口。
三、為維護國民健康必要，禁止、限制特定物品或來自特定地區
    之物品進口。
四、為維護國內農業產業發展必要，禁止、限制來自特定地區或
    一定數額以上之動植物及其產製品進口。
五、為遵守條約協定、履行國際義務必要，禁止、限制一定物品
    之進口、出口。